臺灣臺中地方法院刑事判決　　　　　　 100年度易字第1252號
公　訴　人　臺灣臺中地方法院檢察署檢察官
被　　　告　謝木榮
　　　　　　林世雄
上列被告等因傷害案件，經檢察官提起公訴（99年度偵字第2410
6號），本院判決如下：
    主    文
謝木榮、林世雄均無罪。
    理    由
一、公訴意旨略以：被告謝木榮於民國99年6月19日16時30分許
    ，騎乘機車行經臺中縣龍井鄉（現改制為臺中市龍井區○○
    ○路○段10之8號「崇安貨櫃」前，因不滿告訴人蔡金城對其
    按鳴喇叭，雙方進而發生口角，被告謝木榮遂前往附近檳榔
    攤找來被告林世雄與另2名不詳姓名年籍成年男子前來，並
    共同基於傷害他人身體之犯意聯絡，由被告林世雄出手抓住
    告訴人蔡金城之胸部，再由被告謝木榮與另2名男子出手毆
    打告訴人蔡金城頭部等處，致告訴人蔡金城受有頭部挫傷、
    左前臂擦傷等傷害等語，因認被告2人共同涉犯刑法第277條
    第1項之傷害罪嫌。
二、按犯罪事實應依證據認定之，無證據不得認定犯罪事實；不
    能證明被告犯罪者，應諭知無罪之判決，刑事訴訟法第154
    條第2項、第301條第1項分別定有明文。又刑事訴訟法第161
    條第1項規定：檢察官就被告犯罪事實，應負舉證責任，並
    指出證明之方法。因此，檢察官對於起訴之犯罪事實，應負
    提出證據及說服之實質舉證責任。倘檢察官所提出之證據，
    不足為被告有罪之積極證明，或所指出證明之方法，無從說
    服法院以形成被告有罪之心證，基於無罪推定之原則，自應
    為被告無罪判決之諭知，最高法院著有92年臺上字第128號
    判例可資參照。
三、本件公訴人認被告謝木榮、林世雄涉犯傷害罪嫌，無非係以
    告訴人蔡金城之指訴及其提出之診斷證明書為其依據。訊據
    被告謝木榮固承認：伊曾於上述時間、地點，因不滿告訴人
    蔡金城對伊按鳴喇叭，而曾與告訴人蔡金城發生口角；被告
    林世雄固承認：伊曾於上開時間，因被告謝木榮與告訴人蔡
    金城間按鳴喇叭之事而至案發現場之事實，惟均堅決否認有
    何傷害犯行，被告二人均辯稱：當天伊等均未曾出手傷害告
    訴人等語。經查：
(一)、告訴人蔡金城固於警詢、偵查均指訴其曾遭被告等毆打成傷
    之事實，惟告訴人之告訴，係以使被告受刑事訴追為目的，
    是其陳述是否與事實相符，仍應調查其他證據以資審認，最
    高法院著有52年臺上字第1300號判例可資參照。就告訴人蔡
    金城於警詢、偵查及本院審理時之指述如下：
１、告訴人蔡金城於99年6月19日向臺中縣警察局烏日分局（現
    已改制為臺中市政府警察局烏日分局）龍津派出所提出告訴
    ，於警詢時指稱：伊於99年6月19日16時30分許，在臺中縣
    龍井鄉（現改制為臺中市龍井區○○○路○段10之8號「崇安
    貨櫃」前遭4名年籍不詳男子打傷。當時伊於上述時間、地
    點與該貨櫃場老闆聊天，先前逆向行駛之年籍不詳男子又帶
    了3人過來，其中有2個手持球棒，該逆向行駛之年籍不詳男
    子便跟伊說「我按他喇叭是按怎樣」，該貨櫃場老闆便跟他
    們講「年輕人火氣不要那麼大，有事情好好講」，接著他們
    其中1人便跟貨櫃場老闆說「我知道你是貨櫃場老闆，你不
    要管」，接著他們其中1人未持球棒之不詳年籍男子就突然
    朝伊跑了過來，直接徒手毆控伊的頭部，另外3個也動手毆
    打伊，後來伊欲跑到伊車上打電話報警時，又有1個手持球
    棍打伊頭部，是誰伊不清楚等語（見臺中縣警察局烏日分局
    刑案偵查卷第8頁）。
２、於偵查中指稱：大約於99年6月19日16時許，伊正開貨櫃車
    去崇安貨櫃場找老闆但他不在，伊在回途時，對方騎機車載
    了1個小孩，他們都沒有戴安全帽，逆向行駛，故意向伊的
    車子衝過來，快撞到伊的車子，一瞬間就突然閃過去，伊當
    時按一聲短聲的喇叭，就把車子停在崇安貨櫃場門口，對方
    騎士就回過頭來跟伊說「你是要怎樣」，伊就回答「你要怎
    樣」，他沒有回答就騎機車走了，伊下車去貨櫃場，剛好吳
    老闆回來，伊跟他在門口說話，沒多久，對方帶3個人並持2
    支球棒來，要找伊麻煩，吳老闆有勸他們不要惹事，但對方
    其中1個人是檳榔攤老闆叫吳老闆不要插手，吳老闆就進去
    貨櫃場了。這時檳榔攤老闆抓著伊的胸口，對伊說伊剛才對
    被告嗆聲，接著其他3人就用手從後面打伊的頭部，伊就把
    檳榔攤老闆的手撥開，跑去伊的車上打電話報警。對方有1
    個人抓住伊的胸口，另外3個人打伊的頭部，雖然有帶2支球
    棒，但應該是沒有用球棒打伊，伊印象最深刻的是他們打伊
    的頭部，其他地方有沒有打，伊已經忘記了等語（見偵查卷
    第23、24頁）。
３、於本院審理時以證人身分結證稱：本件當天發生的時間是99
    年6月19日下午4點半左右，地點是在臺中市龍井區崇安貨櫃
    場前，當天伊是因為跟被告謝木榮因為按喇叭的事情而有不
    愉快，之後才會在貨櫃場前發生本件糾紛。當天被告謝木榮
    騎機車逆向行駛，所以伊才會按他喇叭，後來他不高興，問
    伊要怎樣啦，伊回他說「那你要怎樣」，後來他就把機車騎
    走了，伊就下車去找貨櫃場老闆，伊當天去那邊的目的就是
    要去找貨櫃場的老闆，伊之前不認識貨櫃場老闆，伊是要去
    跟老闆要貨櫃屋下面的地板。後來伊跟老闆在門口講了3至5
    分鐘的話之後，被告謝木榮就騎機車過來，總共有3臺機車4
    個人，帶著兩支球棒，至於是誰拿球棒、誰騎機車伊都沒印
    象。他們來的時候，伊有跟老闆說，伊之前因為剛剛有按喇
    叭，所以他們才會帶人要來找伊，老闆就跟他們說，年輕人
    火氣不要這麼大，事情就算了，貨櫃場附近的檳榔攤老闆就
    抓住伊的上衣領口，那個檳榔攤的老闆不是在庭的被告林世
    雄。檳榔攤老闆跟伊說，伊剛剛是不是有說要怎麼樣，其他
    3個人就從伊後面打伊的頭。他們3人都用手，打伊後腦部，
    就一陣亂打。後來伊用力撥開檳榔攤老闆的手，趕快跑到車
    上，要找電話報警，後來伊有報警，他們看到伊在報警，其
    他人就走了，但是謝木榮還在，他拿1支球棒在伊車子前面
    等，一直到警察來他才離開。伊對在庭的被告林世雄沒有印
    象，伊只有對檳榔攤老闆及被告謝木榮比較有印象。伊當場
    就報警了，報完警之後，因為還有貨櫃的事情要處理，等伊
    處理完貨櫃的事情後，伊就去沙鹿童綜合醫院急診，急診完
    之後才去製作警詢筆錄。警察來處理的時候，就叫伊去驗傷
    ，伊當時覺得頭很痛，手臂有點擦傷。對方只有打伊的頭，
    為何伊的手臂會受傷，可能是因為伊要跑去車上時，他們拉
    扯伊造成的，但伊不知道他們是如何拉扯伊的。當時貨櫃場
    的老闆曾跟他們說，這件事情就算了，但是檳榔攤的老闆說
    ，「我知道你是貨櫃場的老闆，不關你的事」，後來貨櫃場
    的老闆就先回去了，貨櫃場老闆一進去，檳榔攤的老闆就抓
    住伊的胸口，他們就打伊了。貨櫃場附近有兩家檳榔攤，事
    後警方有跟伊一起去找，但是人已經跑了，所以不知道是誰
    ，伊說檳榔攤的老闆是指北邊的那間檳榔攤，店名叫做夜來
    香等語（見本院100年7月22日審理筆錄第4至8頁）。
    告訴人蔡金城於最近案發時間之警詢中陳稱，其當日係遭對
    方持球棒毆打頭部，於偵查及本院審理時均改稱，當日未遭
    球棒毆打頭部；另告訴人蔡金城於警詢、偵查中均未提及為
    何其手臂受傷，於本院審理時稱，其手臂可能是遭被告等人
    拉扯受傷，其不知被告等是如何拉扯其而致其手臂受傷，則
    告訴人蔡金城就該等情節，所述顯前後不一，實有疑義。
(二)、證人吳宗仁於本院審理時結證稱：伊不認識在庭的被告謝木
    榮、林世雄，也沒有見過在庭的2位被告。伊不算認識在庭
    的告訴人蔡金城，但是伊知道他是拖車司機朋友。伊是崇安
    貨櫃的現場負責人，99年6月19日傍晚4點30分左右，告訴人
    蔡金城曾經到伊貨櫃公司這邊，告訴人蔡金城當天是要來領
    貨櫃，當天伊剛從外面回來要停車，當時告訴人蔡金城開拖
    車停在路旁，伊發現他是拖車司機朋友，所以就過去打招呼
    ，當時除了告訴人蔡金城外，旁邊還有2、3個男生，他們在
    講話，伊沒有聽到他們說什麼，但是感覺氣氛很平常，沒有
    特別的異狀，所以伊就打個招呼就走了。另外那2、3名男生
    伊不認識，伊不知道他們是不是拖車司機，平常公司就有很
    多拖車司機會來，有些伊也不認得。對於告訴人蔡金城說當
    天伊有看到被告2人在跟他爭執，而且伊曾經說年輕人，火
    氣這麼大，這件事情就算了的，伊不記得有這件事，伊只記
    得伊有打個招呼就走了。伊不知道貨櫃場附近是否有一家「
    夜來香檳榔攤」，因為伊沒有在吃檳榔等語（見本院100年7
    月22日審理筆錄第3、4頁），則依證人吳宗仁所述，當日其
    曾看到告訴人蔡金城與2、3名男子在談話，但當時氣氛平和
    ，並未發現有何異狀，故其與告訴人蔡金城打招呼後即進入
    貨櫃公司，與告訴人蔡金城前揭所述，當時證人吳宗仁曾向
    被告謝木榮、某檳攤老闆等人說「這件事情就算了」，但該
    名檳榔攤的老闆說「我知道你是貨櫃場的老闆，不關你的事
    」等情，顯有未符。
(三)、證人即本件承辦員警蔡沛穎於本院審理時結證稱：本件被告
    2人涉嫌對告訴人蔡金城傷害的案件是由伊承辦，伊有到案
    發現場看，也有負責製作筆錄。告訴人蔡金城報案時，當時
    伊在巡邏，線上通報，伊就過去看，到了現場的時候，只剩
    下告訴人蔡金城在，當時告訴人蔡金城提供車牌給伊查證，
    車牌就是伊在職務報告中所寫的IXX-377號，當時告訴人蔡
    金城也有提供其他車號，但是伊查的結果，有的是車號提供
    不完整，有1臺是贓車，所以沒有辦法查證。伊到現場的時
    候，告訴人蔡金城是如何跟伊說的，伊有點忘記了，大概就
    是說他被打了，提供給伊車號，然後伊就去找車號，伊有跟
    他說去驗傷，告訴人蔡金城說他要告。伊到現場處理時，沒
    有發現告訴人蔡金城哪裡受傷，他只說他有受傷，從外觀上
    是否可以看出告訴人蔡金城有受傷，伊已經沒有印象了。伊
    沒有看到告訴人蔡金城哪裡有流血或行動不便的情形，依據
    告訴人蔡金城於警詢中所述，他有被人持球棒毆打，但是後
    來沒有查獲到那些球棒。後來告訴人蔡金城到警局製作筆錄
    ，提出驗傷單時，伊當時有看診斷書，也有拿診斷書上面所
    寫的傷勢看告訴人蔡金城的傷，發現他頭皮有些紅紅的，但
    是是頭部的哪裡，伊沒有印象了，伊記得也有看到他左手臂
    有擦傷的情形，因為當時伊到現場處理時，已經傍晚了，所
    以視線也不是很清楚，沒有看清楚告訴人蔡金城到底有沒有
    受傷，後來他到警局作筆錄的時候，燈光比較清楚，而且他
    有拿出診斷證明書，所以伊就照著比對，發現他確實有受傷
    。當時告訴人蔡金城沒有提到，打他的人其中有1個是檳榔
    攤的老闆，案發現場附近有沒有很多檳榔攤，要去現場看才
    知道，伊忘記有沒有因為本案去現場查看檳榔攤，但是依照
    筆錄的記載，告訴人蔡金城應該是沒有跟伊說檳榔攤老闆涉
    案的部分，如果他有說的話，伊應該會記載在筆錄內等語（
    見本院100年7月22日審理筆錄），則依證人蔡沛穎所述，告
    訴人蔡金城報警處理時，由其到場處理，但當時告訴人蔡金
    城是否確有受傷，其已不復記憶，僅能確認告訴人蔡金城於
    同日19時35分許至警局製作筆錄時，曾察看告訴人蔡金城的
    傷確與告訴人蔡金城所提出之診斷證明書上所載之傷害相符
    。惟告訴人蔡金城未曾告知其傷害他之人中有1名是檳榔攤
    老闆，與告訴人蔡金城前揭所述，亦有未符。
(四)、再經本院調閱告訴人蔡金城於99年6月19日18時12分許，至
    童綜合醫院就診之病歷資料，告訴人蔡金城於就醫時主述其
    頭部之傷害係被人以棍棒毆打，其頭部之傷勢為頭部挫傷，
    經院方予以冰敷，另附有告訴人蔡金城左前臂擦傷之照片，
    有童綜合醫療社團法人童綜合醫院100年5月26日（100）童
    醫字第0639號函暨所附具之病歷資料乙份在卷可參，則告訴
    人蔡金城於就醫時陳稱，其係遭棍棒毆打頭部，亦與其於偵
    查、本院審理時所述不同。而依證人蔡沛穎於本院審理時之
    證述，告訴人蔡金城前往警局製作筆錄時，頭部傷勢為頭皮
    有紅紅的情形，而其至現場處理時，告訴人蔡金城並未有流
    血或行動不便之情形，衡諸常情，若果告訴人蔡金城係遭人
    以棍棒毆打頭部，或遭3人共同圍毆頭部，豈可能僅造成頭
    皮紅腫之傷害？
(五)、再參以告訴人蔡金城左前臂之傷害，為5、6道血痕，有前揭
    照片乙份在卷足憑，被告林世雄雖曾於偵查中陳稱，其曾推
    告訴人蔡金城1下，但沒有打他等語（見偵查卷第12頁），
    而告訴人蔡金城於本院審理時證稱，左前臂之傷害可能是在
    拉扯時造成的，但其不知左前臂之傷害究竟是如何造成等語
    ，然依告訴人蔡金城之左前臂傷害實無可能係因推人1下所
    造成，況告訴人蔡金城於本院審理時陳稱，其對被告林世雄
    並無印象，被告林世雄並非當日出手抓住其胸部之檳榔攤老
    闆等語，亦與起訴書所認當日係由被告林世雄抓住告訴人蔡
    金城之胸部乙節有間。
(六)、綜據所述，本件公訴人所提出之證據，就告訴人蔡金城之指
    述有前後不一之情形，而告訴人蔡金城所提出之診斷證明書
    上所載之頭部傷勢情形，與告訴人蔡金城於距案發時間較近
    之警詢中所稱，其係遭人以棍棒毆打乙節未符，且告訴人蔡
    金城亦未能明確交待其左前臂之傷害究係如何造成，告訴人
    蔡金城之指述，顯與客觀證據（即診斷證明書）不符，實難
    僅以被告謝木榮當日曾與告訴人蔡金城發生口角爭執，被告
    林世雄於偵查中曾稱，其到場時，曾出手推告訴人蔡金城一
    下，即得以推論告訴人蔡金城前開所受之傷害，係因遭被告
    謝木榮、林世雄出手毆打所致。本件依公訴人提出之證據及
    其指出之證明方法，尚不足證明被告2人有傷害告訴人蔡金
    城之犯罪事實。此外，復查無其他任何積極證據，足以證明
    被告2人有公訴人所指犯行，即屬不能證明被告等犯罪，依
    法應諭知被告等無罪之判決。
據上論斷，應依刑事訴訟法第301條第1項，判決如主文。
中    華    民    國   100    年    8     月    12    日
                        臺灣臺中地方法院刑事第十三庭
                                法  官  劉麗瑛
以上正本證明與原本無異。
如不服本判決應於收受判決後10日內向本院提出上訴書狀，並應
敘述具體理由；其未敘述上訴理由者，應於上訴期間屆滿後20日
內向本院補提理由書（均須按他造當事人之人數附繕本）「切勿
逕送上級法院」。
                                書記官  王玟
中    華    民    國   100    年    8     月    12    日